【裁判字號】    98,簡,404
【裁判日期】    981207
【裁判案由】    空氣污染防制法
【裁判全文】
臺北高等行政法院判決
                                       98年度簡字第404號
原      告  隆葳實業有限公司
代  表  人  甲○○
被      告  基隆市政府
代  表  人  乙○○（市長）住同.
上列當事人間空氣污染防制法事件，原告不服行政院環境保護署
中華民國98年6 月18日環署訴字第0980042194號訴願決定，提起
行政訴訟，本院判決如下：
    主  文
原告之訴駁回。
訴訟費用由原告負擔。
    事實及理由
一、司法院於民國（下同）92年9 月17日以（92）院台廳行一字
    第23681 號令，依行政訴訟法第229 條第2 項之規定，將同
    條第1 項之簡易案件金額（價額）提高為新台幣（下同）20
    萬元，並於93年1 月1 日實施。本件原告係因違反空氣污染
    防制法，經被告以98年3 月20日基府環貳字第0980026913號
    函檢附基府環空處字第004 號裁處書（下稱原處分），裁處
    10萬元罰鍰而涉訟，依行政訴訟法第229 條第1 項第2 款規
    定，應依簡易訴訟程序進行之，並不經言詞辯論為判決，合
    先敘明。
二、事實概要：原告從事生煤販賣業，領有被告核發之販賣許可
    證（證號：環基販證字第Ｃ0003-00 號），依規定應將其販
    賣或使用情形，作成紀錄，並於每年1 月及7 月底前向被告
    申報前半年之紀錄資料，惟原告未依限於98年1 月底前向被
    告申報前半年（即97年7 月至12月）之生煤販賣紀錄相關資
    料，延至98年3 月6 日（被告收文日）始向被告所屬環境保
    護局申報。被告以其違反空氣污染防制法第28條第1 項後段
    （原處分漏載項次）暨同法第3 項授權所定生煤、石油焦或
    其他易致空氣污染之物質販賣或使用許可證管理辦法（下稱
    管理辦法）第15條（原處分漏載管理辦法）規定，依空氣污
    染防制法第58條第1 項（原處分漏載項次）規定裁處10萬元
    罰鍰。原告不服，提起訴願遭決定駁回，遂提起本件行政訴
    訟。
三、原告主張：
  (一)原告係合法領有販賣生煤許可證之公司，多年來均依規定期
    限向地方主管機關申報紀錄資料，顯無故意違法拒絕申報或
    延遲申報之情形，自無甘冒違法而未依限期規定申報受罰之
    理。被告僅依行政科總收發文明細表，為對原告裁罰之依據
    ，縱原告或因郵寄疏漏而未符合法送達，為被告所稱之應注
    意、能注意而不注意之過失，被告遽按空氣污染防制法第58
    條規定科以10 萬元之罰鍰，依行政程序法第7 條第1 項第2
    款規定，是否符合比例原則，不無可議。
  (二)原告僅係依法販賣生煤之公司，屬性為空氣污染防制法之公
    私場所，依空氣污染防制法第58條規定：「違反第28條第1
    項規定或依第3 項所定管理辦法者，處新臺幣5 千元以上10
    萬元以下罰鍰；‧‧‧」，只須被科處5,000 元之罰鍰，被
    告濫用裁量權限，恣意科處原告為使用生煤、石油焦或其他
    易致空氣污染之物質者（工商廠、場）之10萬元罰鍰，顯然
    違法等情。並聲明求為判決：1.訴願決定及原處分均撤銷。
    2.被告應返還原告已繳納之罰鍰10萬元。3.訴訟費用由被告
    負擔。
四、被告則以：
  (一)按領有販賣或使用生煤、石油焦或其他易致空氣污染物質之
    業者，其販賣或使用情形，應作成紀錄，並於每年1月及7月
    底前向當地主管機關申報前半年之紀錄資料，為空氣污染防
    制法第28條、第58條及管理辦法第15條明定之義務，若有違
    反，即應受罰。查原告未於期限內（98年1 月底前）將97年
    7 月至12月之生煤販賣情形紀錄相關資料提出申報，卻遲延
    至98年3 月6 日始具文向被告所屬環境保護局申報97年7 月
    至12月之生煤販賣情形紀錄，違規事實洵屬明確，被告裁處
    10萬元罰鍰，核屬有據。
  (二)依行政院環境保護署87年2 月21日以環署空字第0010243 號
    函解釋：「有關空氣污染防制法中所稱之公私場所包括工商
    廠場及非工商廠場。工商廠場係指從事營利、工商活動行為
    或須經目的事業主管機關核准始得設立之公私場所，如公司
    、工廠( 場) 及商業場所等。」原告係從事生煤販賣業者，
    領有被告核發之販賣許可證，且原告營利事業登記證記載原
    告營業項目為煤炭、焦碳等買賣及進出口貿易，有其公司基
    本資料可稽，被告認為原告核屬工商廠、場違反規定之情形
    ，故審酌原告之違反情節，已從輕裁處法定罰鍰下限10萬元
    ，並無不合等語，資為抗辯。並聲明求為判決：1.原告之訴
    駁回。2.訴訟費用由原告負擔。
五、本院之判斷：
  (一)按「（第1 項）販賣或使用生煤、石油焦或其他易致空氣污
    染之物質者，應先檢具有關資料，向直轄市、縣（市）主管
    機關申請，經審查合格核發許可證後，始得為之；其販賣或
    使用生煤情形，應作成紀錄，並依規定向當地主管機關申報
    。．．．（第3 項）第1 項販賣或使用許可證之申請、審查
    程序、核發、撤銷、廢止、紀錄、申報及其他應遵行事項之
    管理辦法，由中央主管機關會商有關機關定之。」「（第1
    項）違反第28條第1 項規定或依第3 項所定管理辦法者，處
    新臺幣5 千元以上10萬元以下罰鍰；其違反者為工商廠、場
    ，處新臺幣10萬元以上1 百萬元以下罰鍰。（第2 項）依前
    項處罰鍰者，並通知限期補正或申報，屆期仍未遵行者，按
    日連續處罰‧‧‧」為空氣污染防制法第28條及第58條所明
    定。次按管理辦法第1 條規定：「本辦法依空氣污染防制法
    第28條第3 項規定訂定之。」第14條規定：「領有販賣許可
    證者，其每次販賣對象及數量，應作成紀錄，保存5 年備查
    。．．．」第15條規定：「前條之紀錄由領有許可證者於每
    年1 月及7 月底前，依中央主管機關規定之格式向地方主管
    機關申報前半年之紀錄資料。」
  (二)如事實概要欄所載之事實，有環基販證字第Ｃ0003-00 號生
    煤、石油焦或其他易致空氣污染之物質販賣許可證、被告所
    屬環境保護局98年1 月23日分文送件清單、被告98年3 月6
    日收文之原告97年7 月至12月生煤販賣情形記錄表等件影本
    在原處分卷、訴願卷可稽，且為原告所不爭執，堪認為真實
    。按領有販賣或使用生煤、石油焦或其他易致空氣污染物質
    之業者，其販賣或使用情形，應作成紀錄，並於每年1 月及
    7 月底前向當地主管機關申報前半年之紀錄資料，為其法定
    之義務。原告從事生煤販賣業，領有被告核發之販賣許可證
    ，即應注意依法辦理，其能注意而未注意，致未於98年1 月
    底前向被告申報97年7 月至12月之生煤販賣情形紀錄，縱非
    故意，難謂無過失，自應依法受罰。又原告係從事生煤販賣
    業者，領有被告核發之販賣許可證，其公司登記營業項目為
    煤、炭之批發零售等（見本院卷第6 頁），其屬從事營利、
    工商活動行為，且須經目的事業主管機關核准始得設立之公
    私場所，為空氣污染防制法第58條所稱之工商廠場。是被告
    以原告未依限於98年1 月底前向被告申報前半年（即97年7
    月至12月）之生煤販賣紀錄相關資料，延至98年3 月6 日始
    向被告所屬環境保護局申報，審酌其違規情節，從輕裁處法
    定最低額10萬元之罰鍰，核屬有據，並未違反比例原則。
  (三)綜上所述，原告前開主張均無可採。從而原處分及訴願決定
    均無違誤，原告仍執前詞聲請撤銷，並請求如聲明第2 項所
    示，為無理由，應予駁回。又兩造其餘陳述於判決結果不生
    影響，無庸一一論列，併予敘明。
六、據上論結，本件原告之訴為無理由，爰依行政訴訟法第233
    條第1 項、第98條第1 項前段，判決如主文。
中    華    民    國    98    年    12     月    7   日
                    臺北高等行政法院第三庭
                                    法  官  楊莉莉
上為正本係照原本作成。
本件以訴訟事件所涉及之法律見解具有原則性者為限，始得於本
判決送達後20日內向本院提出上訴狀並表明上訴理由，如已於本
判決宣示後送達前提起上訴者，應於判決送達後20日內補具上訴
理由（均按他造人數附繕本），且經最高行政法院許可後方得上
訴。
中    華    民    國    98    年    12     月    7   日
                                     書記官  陳圓圓


司法院資訊處製作；財團法人民間司法改革基金會備份。
